【裁判字號】    98,消債更,374
【裁判日期】    990112
【裁判案由】    更生事件
【裁判全文】
臺灣臺南地方法院民事裁定           98年度消債更字第374號
聲  請  人  甲○○
上列當事人因消費者債務清理事件聲請更生，本院裁定如下：
    主  文
聲請人甲○○自民國九十九年一月十二日十六時起開始更生程序
。並命司法事務官進行本件更生程序。
    理  由
一、按債務人不能清償債務或有不能清償之虞，且無擔保或無優
    先權之債務總額未逾新臺幣（下同）1,200萬元者，於法院
    裁定開始清算程序或宣告破產前，得向法院聲請更生，消費
    者債務清理條例第3條、第42條第1項分別定有明文。又法院
    開始更生程序之裁定，應載明其年、月、日、時，並即時發
    生效力，消費者債務清理條例第45條第1項亦定有明文。
二、本件聲請意旨以：聲請人在消費者債務清理條例施行後，曾
    以書面向最大債權銀行台新國際商業銀行股份有限公司（下
    稱台新銀行）請求共同協商債務清償方案。聲請人負債總額
    1,241,628元，聲請人每月平均薪資約28,000元，並育有二
    子，惟長子患有心房中隔缺損與川崎氏症，醫療與教育費用
    負擔龐大，又聲請人尚有他民間債權公司無法納入與台新銀
    行之協商方案。以聲請人按月收入扣除聲請人每月日常生活
    開支，聲請人實已無力履行台新銀行提供協商方案。聲請人
    有不能清償債務之情事，且無擔保或無優先權之債務總額未
    逾1,200萬元，復未經法院裁定開始清算程序或宣告破產，
    為此，依消費者債務清理條例提出本件更生之聲請等語。
三、查聲請人在消費者債務清理條例施行後，於民國97年6月12
    日向最大債權銀行台新銀行請求共同協商債務，台新銀行審
    酌聲請人提出資料，徵得全體債權金融機構同意後，提供15
    0期、年利率5%、月付10,415元協商方案，惟因受銀行將其
    債權外賣予資產管理公司，並經債權銀行聲請法院執行扣薪
    ，每月僅可提供5,000元用以償還債務，從而無力接受協商
    方案，故協商不成立，並由台新銀行於97年8月5日開立前置
    協商不成立通知書予聲請人，此有台新銀行98年8月26日台
    新總債務協商部字第09800010232號函、前置協商聲請書、
    前置協商申請人財產及收支狀況說明書、台新銀行前置協商
    電話紀錄表、台新銀行傳真之銀行公會前置協商還款方案試
    算表及聲請人提出之前置協商不成立通知書附卷可憑（本院
    卷，第7、81、84、85、91、187頁），堪可採信。
四、又聲請人既於97年間向台新銀行申請前置協商，復聲請法院
    執行扣薪之債權銀行依銀行公會97年7月18日之決議第21頁
    第6項第1款規定：「已進行扣薪之案件仍應納入協商，執行
    扣薪之債權人自最大債權金融機構『簽約完成日』起5個營
    業日內暫停停止扣薪作業，…」，是以聲請人之每月薪資，
    自應以協商當年未扣薪前按月平均收入，作為評斷聲請人經
    濟能力是否足以負擔債權人所提出之協商方案為當，此亦較
    能顯示當年度之真實收入狀況。查本件聲請人97年度總收入
    345,577元，平均每月所得約28,798元，有本院依職權調閱
    聲請人97年度電子稅務閘門財產所得調件明細表在卷足憑（
    本院卷，第74頁），亦與聲請人所自陳每月平均薪資約
    28,000元相符，是認聲請人每月平均收入金額為28,798元，
    應為可採。
五、另聲請人主張每月須支出房租8,000元、膳食費3,600元、電
    話費1,000元、水電瓦斯費2,110元、雜項支出2,500元，日
    常生活費用總計17,210元；另須與配偶共同扶養二名子女黃
    琨富（89年8月5日生）及黃明杰（91年2月2日生），每月扶
    養費支出9,000元，是日常生活費用及扶養費支出合計26,21
    0元。然按消費者債務清理條例之立法目的，乃為兼顧債權
    人、債務人雙方之利益，對陷於經濟上困境之消費者，使其
    透過重建型之更生程序或清算型之清算程序清理其債務，藉
    以妥適調整債務人與債權人及其他利害關係人間之權利義務
    關係，保障債權人獲得公平受償，並謀求消費者經濟生活之
    重建復甦機會，是以，債務人為使其有經濟復甦更生之機會
    ，自應以誠實及信用之原則面對自己之債務，積極勉力謀求
    更生償債方案。依行政院內政部公告98年度臺灣省低收入戶
    最低生活費用每人每月為9,829元，該生活費標準係按照政
    府最近1年平均每人消費支出（包括食品費、衣著鞋襪費、
    房租水電費、家居管理費、醫療保健費、交通通訊費、娛樂
    教育費及雜項支出）百分之60訂定，是以聲請人每月必要生
    活費用（包含食、衣、住、行等）依此標準計算，始屬合理
    。每月生活支出逾9,829元部分，非屬必要生活費用，應予
    剔除。又聲請人既與其子女同財共居，在食、住及各項生活
    雜支，因共同依附團體使用分散開銷而可節省支出，且小孩
    生活基本開銷較成年人單純，故參酌98年度親屬扶養每人免
    稅額為82,000元，據此計算受扶養親屬每人每月基本生活所
    需費用約6,900元。則聲請人2名子女每月所需生活費為13
    ,800 元，由聲請人與其配偶各負擔子女扶養費1/2，即聲請
    人每月所應負擔扶養費6,900元【計算式：（6900＋6900）
    ÷2＝6900】，從而聲請人每月支出日常生活必要費用及子
    女扶養費合計應為16,729元【計算式：9829＋6900＝16729
    】，逾上開部分非屬必要費用，應予剔除。
六、再者，聲請人除金融債權銀行外，尚有二家民間債權公司長
    鑫資產管理股份有限公司及台灣金聯資產管理股份有限公司
    ，經本院依職權詢問二家民間債權公司是否願提供按月還款
    方案予聲請人清償債務，長鑫資產管理股份有限公司提供「
    72期、0利率、月付8,150元」方案，另台灣金聯資產管理股
    份有限公司提供「50期、0利率、月付1,800元」方案，此有
    本院98年11月2日電話紀錄表、長鑫資產管理股份有限公司
    98年11月9日民事陳報狀附卷足佐（本院卷，第186、190-
    191頁）。然以聲請人平均每月收入28,798元，扣除其每月
    必要生活支出9,829元及扶養費6,900元，剩餘12,069元【計
    算式：00000－0000－0000＝12069】，再扣除上開二家民間
    債權公司所提供還款方案共計9,950元【計算式：8150＋180
    0＝9950】後，實已無力清償台新銀行所提出10,415元清償
    方案。況聲請人除薪資所得外，名下無其他財產，亦有稅務
    電子閘門所得調件明細表可參（本院卷，第72-75頁），
    本件聲請人主張有不能清償債務，無力負擔前置協商方案，
    堪信為真實。
七、綜上所述，債務人既非從事小規模營業活動之自然人，又其
    已達不能清償債務或有不能清償之虞之程度，其無擔保或無
    優先權之債務，在1200萬元以下，且未經法院裁定開始清算
    程序或宣告破產，又查無消費者債務清理條例第6條第3項、
    第8條或第46條各款所定駁回更生聲請之事由存在，則債務
    人聲請更生，應屬有據。法院裁定開始更生或清算程序後，
    得命司法事務官進行更生或清算程序，必要時得選任律師、
    會計師或其他適當之自然人或法人一人為監督人或管理人，
    消費者債務清理條例第16條第1項定有明文，爰裁定如主文
中    華    民    國    99    年  1    月    12      日
                  民事第一庭  法    官  孫玉文
上為正本係照原本作成。
本件不得抗告。
本裁定已於99年1月12日下午4時公告。
中    華    民    國    99    年  1    月    12      日
                              書 記 官  蘇玟心


司法院資訊處製作；財團法人民間司法改革基金會備份。
